【裁判字號】    99,訴,443
【裁判日期】    991029
【裁判案由】    履行契約
【裁判全文】
臺灣桃園地方法院民事判決               99年度訴字第443號
原      告  羅景蒼
            邱欣悅
共      同
訴訟代理人  蔡榮德律師
複  代理人  李明誌
被      告  蔡承銘
            周雅玲
共      同
訴訟代理人  簡長順律師
上列當事人間請求履行契約事件，本院於民國99年10月8 日言詞
辯論終結，判決如下：
    主      文
被告應給付原告新台幣伍拾肆萬伍仟壹佰柒拾元，及自民國九十
九年三月二十五日起至清償日止，按年利率百分之五計算之利息
。
原告其餘之訴駁回。
訴訟費用由被告負擔百分之五十五，餘由原告負擔。
本判決第一項於原告以新台幣壹拾捌萬貳仟元供擔保後，得假執
行；但被告如以新台幣伍拾肆萬伍仟壹佰柒拾元為原告供擔保，
得免為假執行。
原告其餘假執行之聲請駁回。
    事實及理由
一、原告起訴主張：兩造於民國94年3 月1 日簽訂讓渡契約乙紙
    ，約定由原告將所設立之二家二花國際股份有限公司（下稱
    二家二花公司）股權百分之50及門牌號碼為桃園縣桃園市○
    ○路1083號1 樓之營業店鋪以新台幣（下同）220 萬元讓與
    被告。被告雖依約交付220 萬元之票據予原告清償讓渡價金
    ，然被告於同年5 月中旬時即將其交付之其中2 張支票（如
    附表編號1 、2 所示）先行取回，並承諾於同年7 月底前會
    返還，惟期限屆至均未返還，即如同未依約給付100 萬元。
    為此，爰依讓渡契約之法律關係提起本訴等語。並聲明：(一)
    被告應給付原告100 萬元及自起訴狀繕本送達之翌日起至清
    償日止，按週年利率5%計算之利息。(二)原告願供擔保，請准
    宣告假執行。
二、被告則以：兩造前曾合夥成立二家二花公司，嗣於94年3 月
    1 日因故拆夥，經兩造共同書立讓渡契約後，兩造間僅存該
    股權買賣之債務。被告前已交付如附表編號1 、2 所示之支
    票及發票日分別為94年3 月31日、94年4 月30日，票面金額
    分別為70萬元、50萬元，票據號碼分別為IJ0000000 、IJ00
    00000 之支票共4 紙予原告用以清償上開讓渡價款，原告並
    屆期提示其中票據號碼為IJ0000000 、IJ0000000 ，票面金
    額合計為120 萬元之支票2 紙。嗣因被告於94年3 、4 月間
    發現原告羅景蒼擅用二家二花公司信用卡刷卡機刷卡，刷卡
    金額合計為120 萬8,400 元，故原告羅景蒼於94年5 月15日
    簽具被證2 之切結書乙紙，表明願負擔自94年4 月30日之前
    二家二花公司營運稅務所產生之問題，並停止接受二家二花
    公司94年5 月31日及94年6 月30日之股權讓渡金，金額各為
    50萬元。原告羅景蒼並於94年5 月16日將附表編號1 、2 所
    示之支票2 紙交由被告蔡承銘取回，被告蔡承銘則於當日簽
    立被證3 之切結書乙紙，保證於94年7 月31日前或二家二花
    公司4 月及3 月會計帳完整時無條件歸還，嗣被告分別交付
    如附表編號3 、4 所示之支票2 紙作為清償，其中附表編號
    3 所示之支票因原告遲誤期日未遵期提示，此應為原告自行
    負責，且該票據已罹於請求權時效，被告即得以請求權時效
    業已完成為抗辯，而拒絕給付該部分之金額。另原告於收受
    上開附表編號4 之支票時，於被證3 之切結書簽認支票金額
    為50萬元，自應表示被告已清償50萬元之意，而該支票復經
    原告邱欣悅屆期提示兌現，故兩造間已無任何債權債務關係
    存在等語置辯。並聲明：(一)原告之訴及假執行之聲請均駁回
    。 (二)如受不利益之判決，請准供擔保宣告免為假執行。
三、兩造不爭執事項：
  (一)兩造於94年3 月1 日簽訂讓渡契約1 紙，約定由原告將二家
    二花公司之股權50% 讓與被告，被告應支付價金220 萬元。
  (二)被告前曾交付如附表編號1 、2 所示，面額合計100 萬元之
    支票2 紙予原告，以供清償部分讓渡價金。
  (三)原告羅景蒼因於94年3 月、4 月間在未經告知二家二花公司
    之情形下，私自使用二家二花公司信用卡刷卡機刷卡，刷卡
    金額合計為120 萬8,400 元，故於94年5 月15日簽具被證2
    之切結書1 紙，表明願負擔自94年4 月30日之前二家二花公
    司營運稅務所產生之問題，並停止接受二家二花公司之股權
    讓渡金，金額為94年5 月31日及94年6 月30日各為50萬元。
    嗣原告羅景蒼於94年5 月16日將如附表編號1 、2 所示之支
    票2 紙交由被告蔡承銘取回，被告蔡承銘於當日簽立被證3
    之切結書1 紙，保證於94年7 月31日前或二家二花公司四月
    及三月會計帳完整時無條件歸還。
  (四)被告於94年5 月30日交付原告如附表編號3 所示之支票1 紙
    供清償上開取回支票之債務，該支票未經原告提示，現仍由
    原告持有中。
  (五)被告另曾交付原告如附表編號4 所示之支票1 紙，該支票經
    原告邱欣悅屆期提示並獲清償。
四、兩造之爭點為：(一)如附表編號3 所示之支票債務未經原告提
    示而未履行，其舊有債務即系爭讓渡價金債務中之40萬元是
    否歸於消滅？(二)如附表編號4 所示之支票是否即為原告羅景
    蒼於被證三切結書中所載於94年12月16日簽收之50萬元支票
    ？是否得用以抵付系爭100 萬元讓渡價金中之50萬元債務？
    (三)原告得否再請求被告清償系爭100 萬元之讓渡價金？茲分
    別論述如下：
  (一)如附表編號3 所示之支票債務因未經原告提示而未履行，其
    舊有債務即系爭讓渡價金債務中之40萬元是否歸於消滅？
    1.按債權人受領他種給付以代原定之給付者，其債之關係消
      滅；清償債務而對於債權人負擔新債務者，除當事人另有
      意思表示外，新債務不履行時，其舊債務仍不消滅，民法
      第319 條、第320 條規定甚明。因此，於代物清償之情形
      ，原定之給付因債權人受領他種給付而歸於消滅，原有債
      務之擔保亦隨同消滅；於新債清償即間接給付之情形，債
      務人為清償舊債務，對於債權人負擔新債務，新舊債務係
      為同一目的而併存負擔，必待新債務履行，舊債務始消滅
      ；二者迥異其趣。
    2.本件被告交付如附表編號3 所示之支票1 紙係為清償讓渡
      價金中之40萬元，性質上為新債清償，此為兩造所不爭執
      ，被告雖抗辯原告未依法請求履行上開支票債務，致支票
      債權罹於時效，其自不得再行請求履行舊債務云云，然而
      ，上開支票之交付既屬新債清償即間接給付之情形，是新
      舊債務係為同一目的而併存負擔，必待新債務清償，舊債
      務始歸消滅。本件被告既尚未履行新債務即上開票據債務
      ，則兩造間舊有之40萬元讓渡價金債權債務關係，自仍屬
      存在，又被告於本院審理中以該票款請求權已罹於時效為
      由，表明拒絕支付上開票款（見本院卷第49頁），由此可
      認被告已不履行新債務，準此，原告自得依兩造間原有讓
      渡契約為請求。
  (二)如附表編號4 所示之支票是否即為原告羅景蒼於被證三切結
    書中所載於94年12月16日簽收之50萬元支票？是否得用以抵
    付系爭100 萬元讓渡價金中之50萬元債務？
    1.原告羅景蒼固不爭執被證三切結書所載「已於94年12月16
      日收支票一張支票號碼（空白）伍拾萬元整」等文字下方
      之「羅景蒼簽名及印章」均為真正，惟否認有收受上開50
      萬元之支票，被告則稱切結書所載之50萬元支票係指如附
      表編號4 所示，票面金額45萬4,830 元之支票，兩造合意
      以該支票抵付50萬元之讓渡價金債務等語。依被告之上開
      陳述，堪信被告確未交付切結書上所載面額為50萬元之支
      票1 紙予原告。然而，被告前曾交付原告如附表編號4 所
      示之支票，該支票業經原告邱欣悅於94年12月20日提示兌
      現，此為原告所自認，並有支票影本1 件在卷可佐（見本
      院卷第36、37頁）。原告雖主張該45萬4,830 元之支票非
      用以清償此筆債務，然此支票係用以清償另筆債務乙節，
      係有利於原告之事實，依法應由原告負舉證之責，惟原告
      就此有利於己之事實並未舉證以實其說，應認被告就前揭
      100 萬元讓渡價金已清償45萬4,830 元。
    2.至被告抗辯兩造合意以如附表編號4 所示之支票抵付50萬
      元讓渡價金乙節，既為原告所否認，則被告就此有利於己
      之事實自應負舉證之責，惟被告迄未能舉證以實其說，是
      被告此部分之抗辯，尚無足採。
  (三)原告得否再請求被告清償系爭100 萬元之讓渡價金？
    查系爭100 萬元讓渡價金業經被告清償其中45萬4,830 元，
    該部分債務業因清償而消滅，至其餘款54萬5,170 元則未經
    被告清償而繼續存在，已如前述，是原告所得請求被告給付
    之讓渡價金應為54萬5,170 元。
五、綜上所述，原告依讓渡契約之法律關係，請求被告給付54萬
    5,170 元及自起訴狀繕本送達翌日即99年3 月26日起至清償
    日止，按年利率5%計算之利息，為有理由，應予准許，逾此
    範圍之請求，即屬無據，應予駁回。
六、兩造陳明願供擔保，聲請宣告假執行或免為假執行，經核原
    告勝訴部分，合於法律規定，爰分別酌定相當之擔保金額宣
    告之；原告其餘假執行之聲請，因訴之駁回而失所依據，不
    予准許。
七、因本案事證已臻明確，兩造其餘主張陳述及所提之證據，均
    毋庸再予審酌，附此敘明。
八、訴訟費用之負擔：民事訴訟法第79條。
中    華    民    國    99    年    10    月    29    日
                  民事第二庭    法  官  劉佩宜
以上正本係照原本作成
如對本判決上訴，須於判決送達後 20 日內向本院提出上訴狀。
如委任律師提起上訴者，應一併繳納上訴審裁判費。
中    華    民    國    99    年    10    月    29    日
                                書記官  賴柏仲
┌────────────────────────────────────────────────────────┐
│支票附表：                                                                                                      │
├──┬──────────┬──────────┬──────┬─────────┬─────┬────────┤
│編號│發票人              │付款人              │發票日      │票面金額（新台幣）│票據號碼  │備註            │
├──┼──────────┼──────────┼──────┼─────────┼─────┼────────┤
│ 1  │雅鈴花藝企業社蔡承銘│合作金庫銀行桃園分行│94年6 月30日│50萬元            │IJ0000000 │                │
├──┼──────────┼──────────┼──────┼─────────┼─────┼────────┤
│ 2  │同上                │同上                │94年5 月30日│50萬元            │IJ0000000 │                │
├──┼──────────┼──────────┼──────┼─────────┼─────┼────────┤
│ 3  │同上                │同上                │94年7 月31日│40萬元            │IJ0000000 │現仍由原告持有  │
├──┼──────────┼──────────┼──────┼─────────┼─────┼────────┤
│ 4  │同上                │同上                │94年12月20日│45萬4,830元       │IJ0000000 │經原告邱欣悅提示│
│    │                    │                    │            │                  │          │兌現            │
└──┴──────────┴──────────┴──────┴─────────┴─────┴────────┘

司法院資訊處製作；財團法人民間司法改革基金會備份。
